【裁判字號】    97,訴,28
【裁判日期】    980817
【裁判案由】    給付違約金
【裁判全文】
臺灣宜蘭地方法院民事判決                97年度訴字第28號
原      告  甲○○
訴訟代理人  余鑑昌律師
複  代理人  楊詠涵
被      告  乙○○
訴訟代理人  郭美春律師
複  代理人  丙○○
上列當事人間請求給付違約金事件，本院於98年7月29日言詞辯
論終結，判決如下：
    主  文
原告之訴及假執行之聲請均駁回。
訴訟費用新台幣壹萬壹仟壹佰玖拾柒元由原告負擔。
    事  實  及  理  由
一、原告起訴主張：
(一)、緣兩造於民國95年4月8日簽訂工程承攬合約書（原證一），
    由被告承攬宜蘭縣宜蘭市○○路○段79號之新建工程，依系
    爭合約書第(四)條約定：「工程期限：乙方應於訂約後，即日
    備料並開工，全部工程應於一年內完工。（包括二次施工完
    成）（如有階段進度約定另詳補充規定）」嗣被告因歸責於
    己之事由於施工中造成鄰房損害，為此原告體諒被告而另訂
    協議書（原證二），依協議書第五條第一、二、六款各約載
    「已完成（含追加）之工程款乙方應先支付給甲方（147800
    元）。9年8月27日支付給147800元」、「應付款0000000元
    －保留款0000000元＝951200元。96年8月24日支付給95120
    0元」、「甲方取得上列1、2條之工程款後，應即日申請水
    電及備料開工，工程應於兩個月內完成（若有爭議部分不在
    此限）。」，而協議書為原合約書之補充協議，如被告所承
    攬工程有逾期，即仍受合約書第七條「逾期罰款：(1)乙方應
    按本工程時間進度表之規定切實施工，如遲延時，每逾一日
    應按工程總價之千分之二給付違約金予甲方，前開違約金甲
    方得在乙方應領之工程款保留款內扣除。(2)工程施工如滯延
    ，無法施工七日內放棄所有工程及工程款即日終止。」之拘
    束。
(二)、查被告自承攬原告之新建工程案，初始進度正常，爾後逐漸
    拖延，尤其被告自施工損害鄰房更變本加厲，由於原告在被
    告如期完工，將所經營之「金展銀樓」遷址至新建工程擴大
    營業，因而原告即計算被告承攬進度、完工期限，再委由陳
    勝賢空間規劃設計公司進場為展示櫃施作及訂製，詎被告明
    知此一施作順序，竟故意延宕工程，且對外佯稱伊不完工，
    原告後續裝潢、展示櫃施工亦無法進行，為此陳勝賢空間規
    劃設計公司亦發函催告（原證三），原告日日心急如焚，乃
    央請親戚與被告溝通盡快依約完工，但被告依然故我，並誇
    稱原告有本是來告，否則看伊何時要做才做，不然即遷就被
    告提出一切條件（有任意追加承攬款之意），原告百般無奈
    ，不得已委任訴代函知被告違反「合約書」、「協議書」此
    有宜蘭渭水路郵局存證信函第391號可稽（原證三）；被告
    收受上開存證信函後仍未為瑕疵修補，又被告為求推諉另以
    宜蘭中山路郵局存證信函00547號函覆（原證四）；原告眼
    見被告再度虛以委蛇，即再委任訴代以宜蘭渭水路郵局存證
    信函第406號在為函知（原證五）並依兩造合約書、協議書
    行事。
(三)、系爭建物於興建前原老舊建築由原告僱工拆除，但此次拆除
    並未造成鄰損，鄰人林葉詩碧亦從未對就建物拆除有任何異
    議，原告於95年1月10日申請宜蘭縣宜蘭市○○路○段81號現
    況鑑定，該95年3月9日（95）省土技字第1247號鑑定報告結
    果屬於預防性之鑑定報告，要言之，該鑑定報告是先確認系
    爭建物開始興建前之現況。詎被告竟張冠李戴故意倒錯，將
    原告95年1月10日申請預防糾紛之鑑定，與被告95年4月15日
    、16日間承攬系爭建物、開挖地基打地樁不當產生鄰損相混
    淆。故關於鄰損之發生順序應為：1.95年1月10日原告為預
    防爾後鄰損糾紛向台灣省技師工會申請鑑定，95年3月9日由
    該會以（95）省土技字第1247號文作出鑑定報告。2.95年2
    、3月間被告實際已對承攬原告欲興建之大樓工程，否則被
    告如何委任廖天生建築師事務所領照，且領照日期為95年3
    月23日（原證21）。3.95年4月8日兩造簽訂系爭工程承攬合
    約書（原證一）。4.95年4月15、16日間被告就系爭建物進
    行開挖地基並訂地樁等工程，開始引起鄰居林葉詩碧抗議。
    5.95年4月18日因被告上述工程引起共有壁龜裂，林葉詩碧
    乃向縣政府陳情，宜蘭縣政府於95年4月19日以府建管字第
    0950048295號函知，並擇定95年4月24日下午2時辦理會勘（
    參被證2號）。6.95年4月24日下午2時宜蘭縣政府辦理會勘
    。7.會勘後提出主旨「會勘後紀錄」聲明書（原證19），宜
    蘭縣政府認為此非雙方之協議；而為告係系爭土地所有權人
    ，故協議書即以原告名義與林葉詩碧簽署協議書（原證18）
    。8.95年5月4日以原告「起造人甲○○」名義函覆宜蘭縣政
    府建管字第0950048295號函（參被證9）。9.95年6月23日林
    葉詩碧又向宜蘭縣政府陳情，宜蘭縣政府再以建管字第0950
    078506號函知原告（原證20）。依上開說明可知，本件原告
    95 年1月10日所申請者屬預防性糾紛之鑑定報告，而原告施
    工後始造成鄰房損害，故林葉詩碧分別在95年4月18日及同
    年6月23日向宜蘭縣政府陳情。而被告故意將鄰損時間回推
    至95年1月10日之前，始屬混淆。
(四)、兩造於96年8月24日簽訂系爭協議書（被證6），本系95年4
    月8日系爭工程合約書之補充規定，此觀協議書第1條載明原
    協議興建坪數、承攬價及已興建坪數，明顯協議書係原合約
    書之延續、補充。除此協議書第2條明訂「甲方為完成及部
    分增設工程」、第3條復訂「追加部分」、因此綜觀協議書
    第1條並參照第2、3條相互聯結，協議書屬合約書之補充約
    訂，甚為瞭然。現被告以「綜觀整理契約規範之目的，契約
    內容應僅限於主體結構」及「兩造於96年8月24日協議書簽
    立時即已將系爭契約清算清楚」。惟查，原合約書附件明細
    單項次「11」、「15」與「協議書」第2條第2項相同；項次
    「19」與第2條第3項相同，被告僅以前詞置辯，不攻自破。
    系爭協議書之簽訂為因應興建4樓減縮為3樓及部分施工一併
    調整而補充訂立，因此被告強硬切割，主要係對原合約書逾
    期罰款之迴避。
(五)、被告承攬新建工程施工重大瑕疵迄今仍未修補者尚有(1)樓梯
    扶手未完成（原證六）(2)鵝牌鋁窗（邊、後窗）規格13CM
    （2、3樓前窗）、15CM 150×170（開天、外5＋5安全玻璃
    SW1 366型，十四個），其規格不符（原證七）(3)水管未接
    （原證八）(4)對講機未安裝（原證九）(5)牆面所貼磁磚污損
    （原證十）(6)馬桶遭故意傾倒不明有色物（原證十一）(7)施
    工雜物任意堆放（原證十二），其中尤其鵝牌鋁窗規格不符
    影響最大，蓋原告新建工程係準備經營銀樓業，因此對於門
    窗安全至為重要，現被告為求更大之利潤，乃就承攬工作物
    偷工減料，而依目前被告所安裝鵝牌鋁窗並非外5＋5（開天
    外5 ＋5之安全玻璃），此勢將造成所安裝之鋁窗形同虛設
    ，原告妻兒大小身家性命之安全即受嚴重威脅，又被告既對
    原告屢經催告置之不理。雖被告於96年7月18日為系爭建物
    取得使用執照，但宜蘭縣政府使用執照之發給，主要是依被
    告施工照建築設計或變更設計圖完成主要結構等即予發給，
    故宜蘭縣政府發給使用執照係依建築法歸為據，並不涉兩造
    工程合約約定之事項。而本件被告違約，主要是須符防盜目
    的之氣密窗不符合約規定、水泥磅數偷工減料、一、二、三
    樓樓梯扶手未安裝等，因此主管建築機關派員查驗完竣，發
    給使用執照，與是否符承攬之本旨交付承攬建物予原告，本
    屬不同概念。是以，被告對所承攬原告之新建工程未完成，
    依協議書第5條第6款約定，被告至函知終止日即96 年12月
    27日逾期64日，而依合約書第7條每逾一日應按工程總價千
    分之二給付違約金，則本件總工程款為新台幣（下同）8,02
    0,179元，被告應給付違約金1,026,583元。準此，原告爰依
    兩造間合約書、協議書之約定提起本件訴訟。並聲明：1.被
    告應給付原告1,026,583元，及自起訴狀繕本送達之翌日起
    至清償日止，按週年利率5%計算之利息；2.願供擔保，請准
    宣告假執行。
二、被告答辯則以：
(一)、緣兩造於95年4月8日簽訂系爭工程承攬合約書，由被告承攬
    宜蘭市○○路○段79號之新建工程，依系爭合約書第(四)條約
    定：「工程期限：乙方應於訂約後，即日備料並開工，全部
    工程應於426日完工。（包含二次施工完成）」（被證一）
    ，工程期限為426日，而非原告所稱之1年。被告於簽約後，
    隨即進行界址丈量之工作，豈知於丈量工作進行中，宜蘭縣
    政府即以公文通知被告之上游廠商日昌營造公司，指稱於96
    年4月18日鄰損之人已提出陳情，縣府並定同年4月24日現場
    辦理會勘（被證二）。此為原告於原舊建物拆除後新建工程
    施工前，於95年1月10日申請標的物損害安全及修復鑑定，
    有95年3月9日鑑定結果報告（95）省土技字第1247號文冊在
    案（被證三），原告上開雇工拆屋所造成之鄰損，於95年5
    月4日與鄰人林葉詩碧達成恢復原狀之協議，故另行要求被
    告替伊修復兩造簽約前之鄰損，被告為使承攬之本件「新建
    工程」能順利繼續進行，遂答應原告之請求進行牆面修復工
    程，被告於95年8月修復完成後總計費用為179,948元，迭向
    原告請求給付該款，兩造並曾於9月間在廖天生建築師事務
    所由廖天生建築師協商未果，迄今未給付該款（此經被告提
    起鈞院97年度訴字第169號審理中）。就原告自行拆屋所造
    成之上開鄰損事件，於達成協議並需回復原狀之協商過程，
    系爭工程均無法進行，而造成工期拖延，然此非可歸責於被
    告之事由，被告本毋庸負責。又因原告於拆除時已發生鄰損
    ，致使後續工程施工時，鄰損有擴大之跡象，為處理鄰損事
    件，亦耗費諸多時間。嗣新建工程開工後，各階段工程陸續
    完工，惟原告不僅頻頻變更設計，且不願按期給付各期工程
    款，一再拖延，直至96年7月18日使用執照業已核發 (被證
    四)，依系爭合約書付款明細第六點約定：「使用執照取得
    後給付新台幣壹百萬元整」，原告本應依約給付，惟原告竟
    拒絕給付。復因原告本打算透過二次施工加蓋四樓，然於取
    得使用執照後擔心鄰人檢舉違建報拆，故決定不加蓋四樓，
    然既不加蓋四樓，後續工程應如何處理收尾，實有重新協議
    之必要，兩造於是就系爭合約書中業已完成之工程進行結算
    ，同時就原告不加蓋四樓而欲增加之新工程，於96年8月24
    日重新簽訂協議書 (被證五)。孰料，原告於簽訂協議書後
    ，復一再就協議書之工程內容變更設計，導致工程無法如期
    完工，主要變更者為協議書第二條『甲方尚未完成及部分增
    設工程』的第7點，後院隔為廚房與花園，但簽約當時原約
    定高度均為2.2M(即不封死)，但後來改為做到頂，因而增加
    工程項目如下：後院牆南北側前段（廚房）增加高度為3.5M
    ＊長度5M＊2（南北兩側），後院牆西側增加高度為2.5M＊
    長度4.8M，東側即指隔間牆（隔開廚方與花園）增加高度為
    2.7M＊長度4.8M，另外隔間牆厚度原約定4吋改為8吋，上述
    增加部分內部需貼壁磚與丁掛磚，此些變更設計耗費諸多工
    時。又被告依協議書內容階段性施作工程後，原告仍僅給付
    部份工程款，迄今仍未付清應付之工程款。被告念及商誼，
    尚未向原告請求給付工程款，原告竟提出本訴主張違約金，
    實令人深感錯愕而難以理解。
(二)、系爭工程業已完成，被告並無違反協議書所訂之工程期限：
    查協議書第第五條第6點規定：「甲方取得上列1、2條之工
    程款後，應即日申請水電及備料開工，工程應於兩個月內完
    成 (若有爭議部分不在此限)」，按承攬人完成工作，應使
    其具備約定之品質，無減少或滅失價值或不適於通常或約定
    使用之瑕疵，固為民法第492條之所明定，惟此乃有關承攬
    人瑕疵擔保責任之規定，與承攬工作之完成無涉。倘承攬工
    作已完成，縱該工作有瑕疵，亦不得因而謂工作尚未完成，
    此有最高法院85年台上字第2280號判決可稽。簡言之，本件
    系爭工程確已完成，原告主張之內容均為瑕疵之範圍，依上
    述實務之見解，原告不得主張工程未完成而主張逾期。又本
    件雙方明文約定若有爭議部分，亦不受兩個月之工程期限之
    限制，而原告主張之瑕疵中之氣密窗、對講機規格不符等本
    為有爭議部分，依約定亦不受兩個月之拘束。是以，本件工
    程既已完成，瑕疵之爭議應另以保留款處理，原告主張工程
    未完成而逾期，非為正當。
(三)、新簽訂之協議書已取代原工程承攬合約書之規定，雙方應依
    協議書履行，協議書中雙方既無違約金之約定，原告自不得
    再依據原工程承攬合約書主張違約金。查兩造就原契約書所
    定之工程項目 (除二次施工部份)，業已完工，此由原契約
    書付款明細中已施工至第六階段即取得使用執照，最後第七
    階段之二次施工即另行簽署協議書 (參見被證五)可見一斑
    。於協議書簽訂當時，系爭合約書之工程、工程款項實已驗
    收完成並結算清楚，故系爭合約書業已履約完畢，此觀本件
    工程於96年4月28日即已建築完成（參被證11，第5頁）並於
    96年7月18日取得使用執照（參被證3）即明，蓋「建築物之
    使用執照，依建築法第70條第1項規定，應於工程完竣後提
    出申請，經主管建築機關派員查驗完竣，始能發給，足見完
    工之日與使用執照取得之日，必有先後。」最高法院73年度
    台上字第2280號明示其旨，系爭合約書之工程早已完竣，是
    以，兩造於96年8月24日另簽訂協議書，係就追加工程及應
    付工程款又重新約定，屬獨立之新契約，就工程期限之約定
    ，兩造復於協議書第五條第6點另起約定: 『甲方取得上列1
    、2條之工程款後，應即日申請水電及備料開工，工程應於
    兩個月內完成 (若有爭議部分不在此限)』，按協議書約定
    原則上本應於96年10月24日完工，惟原告於簽訂協議書後，
    復一再就協議書之工程內容變更、追加，導致實際工程期間
    延長，實有不可歸責於被告事由致工程延長，復睽櫫兩造於
    協議書中有工程期間之例外約定「若有爭執部份不在此限」
    ，更顯見原告逾越協議書約定要求追加工程所增加之工時，
    應不在此限，故事實上被告並無違約之情事，原告違約金之
    請求即無理由。原契約書之工程內容既已完成，且於協議書
    中並已結算應給付之工程款，而二次施工另以協議書定之，
    就新增工程項目及金額均另行約定，客觀上視之，協議書已
    成為可獨立履行之契約，而非為原契約之補充。故就工程後
    續施工部份，雙方應依據新簽定之協議書履行，然協議書就
    逾期罰款既無約定，顯見原告已無逾期罰款之契約請求權存
    在。故原告就履行協議書 (新契約)內容所生之爭議，要求
    依據工程承攬合約書 (舊合約)之規定給付違約金，於法未
    符。縱然原告仍得依原合約 (即工程承攬合約書)主張逾期
    之違約條款，原告就二次施工之遲延係可歸責於被告一事，
    應負舉證之責，查原契約 (即工程承攬合約書)第七條逾期
    罰款「乙方應按本工程時間進度表之規定切實施工，如遲延
    時，每逾一日應按工程總價千分之貳給付違約金予甲方，…
    」又「因不可歸責於債務人之事由，致未為給付者，債務人
    不負遲延責任」此為民法第230條所明定。依民法第230條文
    義反面解釋，需遲延係可歸責於債務人之事由，債務人方需
    負責，本件協議書簽訂後，原告猶一再變更工程內容 (如壹
    、事實中第三點所述)，導致工程之延宕，是原告如主張遲
    延之違約罰則，就遲延係可歸責於債務人之事由，應負舉證
    之責。又被告依協議書及原告嗣後又變更設計之指示施工後
    ，於96年11月13日依據協議書第五條第5款約定：「甲方與
    完成上列各工程 (非全部工程)後始得請款，經乙方確認無
    誤後支付該款，雙方不得藉故遲延。」提出請款單632,320
    元，然原告僅給付50萬元，後就繼續施作之工程，亦均給付
    部分款項，是被告就已完成之工程原告尚未付款部份，依民
    法第264條第一項規定，就繼續性契約後續工程部分樓梯之
    安裝 (樓梯總價80000元)行使同時履行抗辯權。
(四)、退而言之，若認被告應付遲延責任，則違約金亦應依協議書
    之新增工程總價計算之，而非以工程承攬合約書之總價計算
    。查協議書第一條在結算原工程承攬合約書之工程款，第二
    條旨就原工程承攬合約書中變更工程內容規定，第三條旨在
    約定原工程承攬合約書未約定之追加工程，第四條旨在結算
    原工程承攬合約書未約定但被告已依原告指示先行追加完工
    之工程款，第五條為付款方式之約定，綜合前述，協議書中
    真正之追加工程款於第五條第4款約定：「追加金額小計118
    ,859元」應為118,859元，換言之，縱認被告應付遲延責任
    ，其工程總價應以追加之工程款為計算基準。末按當事人得
    約定債務人於債務不履行時，應支付違約金。違約金，除當
    事人另有訂定外，視為因不履行而生損害之賠償總額。其約
    定如債務人不於適當時期或不依適當方法履行債務時，即需
    支付違約金者，債權人除得請求履行債務外，違約金視為因
    不於適當時期或不依適當方法履行債務所生損害之賠償總額
    。債務已為一部履行者，法院得比照債權人因一部履行所受
    之利益，減少違約金。又約定之違約金過高者，法院得減至
    相當之數額，此有民法第250、251、252條等明文規定。查
    本件新建工程從無到有，被告已全部完工 (被證八)，僅剩
    小部份之瑕疵 (只剩小部分樓梯未安裝及未完成清理打掃工
    作)，而樓梯之費用雙方亦僅約定80,000元，而就瑕疵之部
    分，被告亦已扣除1,070,000元之保留款。就整體工程而言
    ，被告之債務幾乎已全部履行，且原告迄今仍扣留部分保留
    款未給付，況原告根本無任何損害發生，是原告就總價八百
    餘萬元之工程 (原告以8,020,179計算，不知計算方法為何)
    ，僅價值80,000元之樓梯小部份尚未安裝完畢及未清掃之些
    微瑕疵，於無損害之狀況，以逾期64天之理由，即要求被告
    給付違約金1,026,583，顯然過於苛刻，請予酌減。
(五)、綜上所述，原告之主張並無理由，應予駁回。爰為答辯聲明
    ：1.原告之訴及假執行之聲請駁回；2.如受不利判決，願供
    擔保，請准宣告免予假執行。
三、本件兩造所不爭執之事實，為：
(一)、兩造於95年月8日簽訂承攬合約書（下稱系爭契約），由原
    告承作被告之宜蘭縣宜蘭市○○路○段79號之新建工程。
(二)、鄰損部分曾鑑定有95年3月9日（95）省土技字第1247號文冊
    之「現況鑑定報告書」。
(三)、兩造於96年8月24日另訂協議書。
四、本件經本院整理，並為兩造所同意之爭點為(一)、系爭工程被
    告是否有可歸責於被告之事由致逾期未完成？(二)、原告是否
    得以前開事由對被告主張違約金？如得主張，其金額是否過
    高？茲審認如下：
(一)、系爭工程是否有可歸責於被告之事由致逾期未完成？查：
１、首應論究者為協議書之性質，即系爭工程合約書第8條而為
    補充之協議或屬新契約。查，系爭新建工程前有完工、瑕疵
    及鄰損爭議（經本院97年度訴字第169號認定在案），故兩
    造於96年8月24日另訂協議書，依系爭協議書五、付款方式
    6.約定：「甲方取得上列1、2條之工程款後，應即日申請水
    電及備料開工，工程應於兩個月內完成（若有爭議部分不在
    此限）。」，而兩造間有系爭協議書之簽訂，乃肇因於原工
    程合約內容未完成部分、爭議部分及新追加部分，而上開約
    定之上列1、2條分別為：「1.已完成（含追加）之工程款乙
    方應先支付甲方（147800元）」、「2.應付款0000000－保
    留款0000000元＝951200元」。由是可之，系爭工程合約書
    既是以部分工程施作完畢始得請求報酬之承攬契約，而原告
    就系爭工程部分項目業已施作完畢，被告拒不付款或僅給付
    部分款項或主張係為保留款而暫予扣留，即原告就已完成部
    分未取得報酬，致原告就尚未完成之部分工程主張同時履行
    抗辯而拒絕自己之繼續給付，乃生爭議。兩造為求紛爭之一
    併解決，即使被告所有系爭建物早日完工及原告請求報酬之
    可能，乃訂立系爭協議書，且依協議書五、付款方式5.約定
    ：「甲方於完成上列各工程後始得請款，經乙方確認無誤後
    支付該款，雙方不得藉故遲延。」，更可得知兩造除明訂未
    完成及爭議部分外，尚結算原契約為給付之工程及金額，並
    捐棄原合約書履行上之瑕疵，約明雙方不得藉故拖延等語。
    綜上，即可得知系爭協議書以終結原合約書之約定，核屬一
    新契約約款。從而，於原合約書約定之工程項目如有未完成
    者，則因系爭協議書之簽訂，不再予以爭論，除有爭議部分
    外，其餘工程應於開工起2個月內完成。且系爭協議書尚未
    如同系爭工程合約書一般，存有逾期違約金之約定，則原告
    據此主張，即難認有據。
２、按承攬之工作係分部交付，而報酬係就各部分定之者，定作
    人應於每部分交付時，給付該部分之報酬，民法第505條第2
    項定有明文。又按當事人主張有利於己之事實者，就其事實
    有舉證之責任，民事訴訟法第277條第1項前段定有明文。而
    民事訴訟舉證責任之分配，旨在使提出有利於己之主張者，
    負有舉證證明其權利存在之事實，如無法積極舉證證明其權
    利存在，即應受不利之判斷。本件原告主張被告承攬新建工
    程施工重大瑕疵迄今仍未修補者尚有：(1)樓梯扶手未完成。
    (2)鵝牌鋁窗（邊、後窗）規格13CM（2、3樓前窗）、15CM
    150×170（開天、外5＋5安全玻璃SW 1 366型，十四個），
    其規格不符。(3)水管、水表未接。(4)對講機未安裝。(5)牆面
    所貼磁磚污損。(6)馬桶遭故意傾倒不明有色物。(7)施工雜物
    任意堆放等情。惟查，依系爭協議書五、付款方式6.約定：
    「甲方取得上列1、2條之工程款後，應即日申請水電及備料
    開工，工程應於兩個月內完成（若有爭議部分不在此限）。
    」，而原告所舉之鵝牌氣密鋁窗、樓梯扶手皆為有爭議部分
    ，尚難認屬被告逾期未為履行而可歸責。另水管、對講機部
    分，被告抗辯已接妥，對講機原已依約定格式購妥，原告要
    求變更為有畫面之對講機，係為原告擅自變更而非瑕疵，其
    他牆面污損、雜物、馬桶等皆為工程收尾打掃工作，非為工
    程之瑕疵等語。被告此部抗辯，未具原告再予積極舉證以佐
    其說，揆諸首揭舉證責任之規定，自應為不利於原告之認定
    ，是以，本件難謂被告有可歸責之事由。
３、綜上所述，系爭工程並無可歸責於被告之事由，致給付遲延
    ，則原告主張，為無理由。
(二)、被告無可歸責之事由，已如前述，則違約金之請求，亦失所
    附麗，為無理由，應予駁回。
五、綜上所述，本件原告依兩造間承攬契約之法律關係對被告主
    張逾期之違約金，為無理由，應予駁回。又原告之訴既經駁
    回，其假執行之聲請即失所依附，應併予駁回。
六、本件事證已臻明確，兩造其餘主張陳述及攻擊防禦方法，經
    本院斟酌後，認與判決結果不生影響，毋庸再予逐一論述，
    附此敘明。
七、訴訟費用負擔之依據：民事訴訟法第78條。
中    華    民    國    98    年     8    月    17    日
                  臺灣宜蘭地方法院民事庭
                      法  官  張軒豪
正本與原本無異。
如不服本判決應於判決送達後20日內提出上訴狀（須附繕本）。
中    華    民    國    98    年     8    月    18    日
                      書記官  謝佩欣


司法院資訊處製作；財團法人民間司法改革基金會備份。
